【裁判字號】    99,易,827
【裁判日期】    990810
【裁判案由】    業務侵占
【裁判全文】
臺灣臺中地方法院刑事判決               99年度易字第827號
公  訴  人  臺灣臺中地方法院檢察署檢察官
被      告  乙○○
上列被告因業務侵占等案件，經檢察官提起公訴（98年度偵字第
23088 號），本院合議庭裁定由受命法官獨任進行簡式審判程序
，判決如下：
    主    文
乙○○犯業務侵占罪，處有期徒刑陸月，如易科罰金，以新臺幣
貳仟元折算壹日。
    犯罪事實及理由
一、犯罪事實：
    乙○○自民國98年4 月起至98年8 月止，受雇於山葉企業有
    限公司（下稱山葉公司），擔任業務員，負責開發客戶及收
    取貸款之業務，為從事業務之人。而山葉公司之客戶依結帳
    方式可區分為月結（每月15日結帳）及週結（每週結帳1 次
    ），月結客戶係用支票付款，而週結客戶須用現金付款。乙
    ○○因其在外積欠債務，需錢周轉，竟利用山葉公司上開經
    營型態，基於行使業務登載不實文書及意圖為自己不法所有
    之業務侵占之接續犯意，於98年4 月至8 月間，雖明知如附
    表所示客戶並未有表列所載訂貨事實，先後在其業務上所製
    作之出貨單（起訴書載為出貨三聯單）上，將不詳之週結客
    戶所訂購之貨品，不實登載為如附表編號1 、3 至12所示之
    月結客戶及附表編號2 之週結客戶津味食品行所訂購，接續
    不實登載出貨單共137 張（依客戶名稱統計如附表所示），
    並分別持以出貨而行使各該不實之出貨單，再將貨物實際出
    貨予不詳之週結客戶，嗣如附表編號2 所示客戶及其他不詳
    週結客戶以現金支付貨款予乙○○後，乙○○便接續將所收
    取之部分貨款侵占入己，共計侵占貨款約新臺幣（下同）24
    萬餘元，足以生損害於山葉公司及如附表所示客戶。嗣經山
    葉公司查知並訴由臺中地方法院檢察署偵辦，始悉上情。
二、上開犯罪事實，有下列證據可證：
（一）被告乙○○於偵查中所為與前揭犯罪事實相符之自白，及
      於本院準備程序及審理時為認罪之陳述。
（二）告訴人山葉公司具狀之指訴。
（三）切結書、律師函、山葉公司客戶銷貨明細、被告所製作之
      出貨單137 張。
三、核被告所為，係犯刑法第216 條、第215 條之行使業務登載
    不實文書罪及同法第336 條第2 項之業務侵占罪。被告所為
    業務登載不實之低度行為，應為行使業務登載不實文書之高
    度行為所吸收，不另論罪。又按所謂之「接續犯」，係指數
    行為於同時同地或密切接近之時地實施，侵害同一種之法益
    ，各行為間之獨立性極為薄弱，依一般社會健全觀念，在時
    間差距上，難以強行分開，在刑法評價上，以視為數個舉動
    之接續施行，合為包括之一行為予以評價，較為合理，而為
    包括之一罪（最高法院86年台上字第3295號判例意旨參照）
    。查本案被告所為多次行使業務登載不實文書犯行及業務侵
    占犯行，均係基於同一業務侵占之犯罪計劃，在密接時間內
    所為，各行為之獨立性極為薄弱，應成立接續犯之包括一罪
    。被告一行為同時觸犯前開2 罪名，係想像競合犯，應從一
    重之刑法第336 條第2 項之業務侵占罪論處。起訴書雖認前
    開2 罪間，罪名不同，行為互異，應予分論併罰，惟公訴檢
    察官於本院審理中已當庭更正稱：被告所犯業務登載不實罪
    係為了遂行其業務侵占犯行，屬一行為觸犯2 罪名等語，有
    本院審判筆錄在卷可按，附此明。爰審酌被告前於97年間
    雖因詐欺罪，經臺灣臺南地方法院以98年度易字第141 號判
    處有期徒刑6 月，如易科罰金，以新臺幣1000元折算1 日，
    於98年6 月4 日確定，但除此之外，別無其他犯罪紀錄，有
    臺灣高等法院被告前案紀錄表可按，其為圖私利，竟利用在
    告訴人山葉公司任職期間，負責向客戶收款之機會，未能克
    盡己職，違犯上開犯行，犯罪之動機、目的雖然單純，手段
    亦稱平和，但所為可議，且侵占之款項非少，惟被告犯後始
    終坦認犯行，且與告訴人山葉公司已達成和解，告訴人山葉
    公司亦具狀表示同意給被告緩刑之機會等語，有本院調解程
    序筆錄、刑事陳報狀在卷可憑，足徵被告之犯後態度良好，
    確已悛悔等一切情狀，量處如主文所示之刑，並諭知易科罰
    金之折算標準。公訴人雖具體求處有期徒刑10月，但本院綜
    合前述各情，並參酌被告雖不符合緩刑要件，但告訴人山葉
    公司具狀表示希予被告緩刑機會，認量處如主文所示之刑，
    已足資懲儆，公訴人之求刑尚嫌過重，附此明。
四、依刑事訴訟法第273 條之1 第1 項、第299 條第1 項前段、
    第310 條之2 、第454 條第1 項，刑法第216 條、第215 條
    、第336 條第2 項、第55條、第41條第1 項前段，刑法施行
    法第1 條之1 ，判決如主文。
本案經檢察官甲○○到庭執行職務
中    華    民    國    99    年    8     月    10    日
                  刑事第五庭    法  官  莊嘉蕙
以上正本證明與原本無異
如不服本判決應於收受送達後十日內向本院提出上訴書狀，並應
敘述具體理由；其未敘述上訴理由者，應於上訴期間屆滿後二十
日內向本院補提理由書（均須按他造當事人之人數附繕本）「切
勿逕送上級法院」。
                                書記官  陳怡臻
中    華    民    國    99    年    8     月    10    日
附錄論罪科刑法條
中華民國刑法第336條
對於公務上或因公益所持有之物，犯前條第1 項之罪者，處1 年
以上7 年以下有期徒刑，得併科5 千元以下罰金。
對於業務上所持有之物，犯前條第1 項之罪者，處6 月以上5 年
以下有期徒刑，得併科3 千元以下罰金。
前二項之未遂犯罰之。
中華民國刑法第216條
行使第210 條至第215 條之文書者，依偽造、變造文書或登載不
實事項或使登載不實事項之規定處斷。
中華民國刑法第215條
從事業務之人，明知為不實之事項，而登載於其業務上作成之文
書，足以生損害於公眾或他人者，處3 年以下有期徒刑、拘役或
5 百元以下罰金。
附表：
┌─────┬──────┬──────┬───┬──────────────────┐
│編號      │客戶名稱    │帳載銷貨期間│偽造之│帳載應收貨款總金額（新臺幣）        │
│          │            │            │出貨單│                                    │
│          │            │            │張數  │                                    │
├─────┼──────┼──────┼───┼──────────────────┤
│1         │大統潭子    │98年6月     │24    │3 萬8477元（起訴書載為3 萬8478元)   │
│          │            ├──────┼───┼──────────────────┤
│          │            │98年7月     │24    │6 萬7814元                          │
│          │            ├──────┼───┼──────────────────┤
│          │            │98年8 月1日 │1     │1000元（起訴書誤載為1萬元）         │
│          │            │至18日（起訴│      │                                    │
│          │            │書載為98年8 │      │                                    │
│          │            │月)         │      │                                    │
├─────┼──────┼──────┼───┼──────────────────┤
│2         │津味食品行  │98年7月16日 │1     │1萬1800元                           │
│          │            │(起訴書載為 │      │                                    │
│          │            │98年7月)    │      │                                    │
├─────┼──────┼──────┼───┼──────────────────┤
│3         │食祿自助餐  │98年7月     │20    │2 萬7382元（起訴書載為2 萬7832元）  │
├─────┼──────┼──────┼───┼──────────────────┤
│4         │傳統太平    │98年7月     │3     │5470元                              │
├─────┼──────┼──────┼───┼──────────────────┤
│5         │我家自助餐  │98年7月     │20    │3 萬9930元（起訴書誤為3 萬7000元，連│
│          │            │            │      │勇信僅入帳2250元，另又退貨680 元，尚│
│          │            │            │      │餘3 萬7000元未入帳）                │
├─────┼──────┼──────┼───┼──────────────────┤
│6         │台南便當    │98年7月     │9     │5385元（起訴書誤為4000元，乙○○僅入│
│          │            │            │      │帳1385元，尚餘4000元未入帳）        │
├─────┼──────┼──────┼───┼──────────────────┤
│7         │日芳品自助餐│98年7月     │8     │1 萬2826元（起訴書誤為5000元，乙○○│
│          │            │            │      │僅入帳7828元，尚餘4998元未入帳）    │
├─────┼──────┼──────┼───┼──────────────────┤
│8         │大港督      │98年8 月1日 │4     │9510元（起訴書誤為6510元，乙○○僅入│
│          │            │至8 月11日（│      │帳3000元，尚餘6510元未入帳）        │
│          │            │起訴書載為8 │      │                                    │
│          │            │月）        │      │                                    │
├─────┼──────┼──────┼───┼──────────────────┤
│9         │吉星燒臘    │98年8 月1 日│2     │2665元                              │
│          │            │至10日（起訴│      │                                    │
│          │            │書載為98年8 │      │                                    │
│          │            │月)         │      │                                    │
├─────┼──────┼──────┼───┼──────────────────┤
│10        │榕樹下      │98年7 月1日 │10    │1 萬1095元（之後退貨380 元，尚餘貨款│
│          │            │至15日      │      │1 萬715 元未入帳，起訴書誤為1 萬715 │
│          │            │            │      │元）                                │
├─────┼──────┼──────┼───┼──────────────────┤
│11        │金松竹      │98年8 月1日 │4     │6528元                              │
│          │            │至11日      │      │                                    │
├─────┼──────┼──────┼───┼──────────────────┤
│12        │漢堡王      │98年7 月3日 │1     │1 萬6320元（起訴書誤加計98年8 月7 日│
│          │（出貨單記為│            │      │之1 萬2600元，故誤為2萬8920元）     │
│          │CHA-CHA）   ├──────┼───┼──────────────────┤
│          │            │98年8 月    │6     │5 萬7904元（起訴書誤為4 萬5304元，連│
│          │            │            │      │勇信僅入帳12600 元，尚餘4 萬5304元未│
│          │            │            │      │入帳）                              │
└─────┴──────┴──────┴───┴──────────────────┘

司法院資訊處製作；財團法人民間司法改革基金會備份。
